臺灣高等法院高雄分院刑事判決　　　 100年度上易字第1000號
上　訴　人　臺灣高雄地方法院檢察署檢察官
被　　　告　楊璧如
上列上訴人因被告詐欺案件，不服臺灣高雄地方法院99年度易字
第269 號中華民國100 年5 月26日第一審判決（起訴案號：臺灣
高雄地方法院檢察署97年度偵字第19039 號，併案案號：同署99
年度偵字第3503號），提起上訴，本院判決如下：
    主  文
上訴駁回。
    事實及理由
一、本案經本院審理結果，認第一審判決認事用法及量刑均無不
    當，應予維持，並引用第一審判決書記載之事實、證據及理
    由。
二、檢察官上訴意旨略以：被害人陳連財匯入永豐商業銀行帳戶
    之款項新臺幣( 下同)10 萬元，同案被告黃壬禧提領後，交
    付其中5 萬元予被告楊璧如，被告楊璧如確有分得部分贓款
    ，足見其提供帳戶之初，係為獲得利益，而以自己犯罪之意
    思參與，應係共犯，原判決認被告楊璧如僅成立幫助詐欺罪
    ，認事用法尚有未恰云云。
三、經查：被害人陳連財於97年6 月30日因遭同案被告黃壬禧所
    屬詐騙集團之欺妄，而匯款10萬元至被告楊璧如借予同案被
    告黃壬禧使用之永豐商業銀行永康分行00000000000000號帳
    戶後，同案被告黃壬禧於同日提領該10萬元，並將其中5 萬
    元交予被告楊璧如之事實，已經原判決論述甚詳。上開5 萬
    元係同案被告黃壬禧借予被告楊璧如之款項等情，業據被告
    楊璧如於警詢、偵查及法院審理中供陳明確，核與證人即同
    案被告黃壬禧於偵查及原審證述之情節相符。準此，被告楊
    璧如自同案被告黃壬禧處取得之5 萬元係借款，並非無償分
    得之贓款甚明。此外，並無積極證據足以證明被告楊璧如有
    分配取得贓款，尚難認被告楊璧如有共同參與本件詐欺罪之
    犯意。原判決認被告楊璧如係犯幫助詐欺罪，核無不當。
    本件檢察官上訴，為無理由，應予駁回。
四、原判決關於同案被告黃壬禧部分，業經原審法院判處罪刑確
    定，本院自不予論述。
五、據上論斷，應依刑事訴訟法第368 條、第373 條，判決如主
    文。
本案經檢察官莊榮松到庭執行職務。
中    華    民    國  100     年    11    月    10    日
                 刑事第九庭     審判長法  官  莊秋桃
                                      法  官  田平安
                                      法  官  范惠瑩
以上正本與原本無異。
本件不得上訴。
中    華    民    國  100     年    11    月    10    日
                                  書  記  官  戴育婷
臺灣高雄地方法院刑事判決               99年度易字第269號
公  訴  人  臺灣高雄地方法院檢察署檢察官
被      告  黃壬禧  男  32歲（民國○○年○月○○日生）
                    身分證統一編號：Ｚ000000000號
                    住高雄市路○區○○路83巷12號
            楊璧如  女  31歲（民國○○年○月○○日生）
                    身分證統一編號：Ｚ000000000號
                    住高雄市路○區○○路398號
上列被告因詐欺案件，經檢察官提起公訴（97年度偵字第19039
號、98年度偵字第20401 號），及移送併辦（99年度偵字第3503
號）本院判決如下：
    主  文
黃壬禧共同犯詐欺取財罪，處有期徒刑陸月；又共同犯詐欺取財
罪，處有期徒刑拾月；又共同犯詐欺取財罪，處有期徒刑壹年。
應執行有期徒刑壹年拾壹月。
楊璧如幫助犯詐欺取財罪，處有期徒刑陸月，如易科罰金，以新
臺幣壹仟元折算壹日。
    事  實
一、楊璧如雖能預見提供金融帳戶之存摺、提款卡及密碼予他人
    使用，將可能遭詐欺集團利用以詐取財物，竟仍容任此一結
    果之發生，而基於縱有人以其金融帳戶實施詐欺犯罪，亦不
    違背其本意之幫助犯意，於民國97年6 月27日前某日，將以
    其子王昱翔（91年間出生）名義申辦之永豐商業銀行永康分
    行帳號00 000000000000 號帳戶資料及提款卡、密碼，在不
    詳地點，交予其配偶王明焜之表弟黃壬禧使用，嗣黃壬禧取
    得上開帳戶資料、提款卡及密碼後，即與其所屬之成年詐欺
    集團成員共同意圖為自己不法之所有：
  (一)於民國97年6 月27日前某日某時許，由某詐欺集團成員在不
    詳地點，以網路設備連結至網路上後，向許鳳英佯稱：以新
    臺幣（下同）7,000 元投資六合彩，即可簽注六合彩，且一
    定可以獲利云云，致許鳳英陷於錯誤，於97年6 月27日許匯
    款7000 元 至前揭帳戶內，隨即由黃壬禧持前揭提款卡提領
    一空。
  (二)復於97年6 月30日許，由某詐欺集團成員撥打電話予陳連財
    詐稱：因兒子骨頭斷掉，急需10萬元現金就醫，日後一定會
    還款云云，致陳連財陷於錯誤，依指示匯款10萬元至前揭帳
    戶內，旋由黃壬禧持該帳戶提款卡提領，並交付其中5 萬元
    予楊璧如。
  (三)再於97年6 月25日14時許，撥打電話予鄭彩萍，向其偽稱：
    香港馬會為打擊台灣地下六合彩組頭，可以直接電話下注云
    云，致鄭彩萍陷於錯誤，依詐騙集團成員指示於97年7 月2
    日匯款50萬元至前揭帳戶內。黃壬禧得知被害人匯款後，為
    求一次提領此50萬元款項，即聯絡楊璧如索取前揭帳戶之存
    摺、印章，楊璧如即承前提供金融帳戶以幫助詐欺取財之犯
    意，於97年7 月2 日某時許，在高雄市○○路巨蛋附近，交
    付前揭帳戶之存摺、印章予黃壬禧，黃壬禧遂於97年7 月3
    日10時許，前往位於高雄市○○區○○路441 號永豐商業銀
    行北高雄分行填寫取款憑條，欲臨櫃提款50萬元，惟因櫃檯
    人員察覺有異，報警處理而查獲，該50萬元即未遭提領，旋
    匯回鄭彩萍之帳戶內。
二、案經高雄市政府警察局移送臺灣高雄地方法院檢察署檢察官
    偵查後起訴。
    理  由
壹、證據能力部分：
    按被告以外之人於審判外之言詞或書面陳述，除法律有規定
    者外，不得作為證據，刑事訴訟法第159 條第1 項定有明文
    ；另按被告以外之人於審判外之陳述，雖不符前四條之規定
    ，而經當事人於審判程序同意作為證據，法院審酌該言詞陳
    述或書面陳述作成時之情況，認為適當者，亦得為證據；當
    事人、代理人或辯護人於法院調查證據時，知有第159 條第
    1 項不得為證據之情形，而未於言詞辯論終結前聲明異議者
    ，視為有前項之同意，同法第159 條之5 規定甚明。本判決
    所引用之證據資料屬於被告以外之人於審判外之言詞、書面
    陳述者，均經本院於調查證據時逐一提示並告以要旨，檢察
    官、被告皆未於言詞辯論終結前聲明異議，本院審酌上開證
    據作成時之情況，並無不當取供或違反自由意志而陳述等情
    形，且與本案待證事實具有關聯性，認為以之作為本案之證
    據屬適當，依上開法條規定，均具證據能力，核先敘明。
貳、實體部分：
一、訊據被告黃壬禧坦承於97年6 月27日、6 月30日持前揭帳戶
    之提款卡，分別提領7000元、10萬元，又於97年7 月3 日持
    前揭帳戶之存摺、印章，臨櫃提領該帳戶內之50萬元，惟矢
    口否認有何詐欺取財犯行，辯稱：6 月27、30日之7000元、
    10萬元都是綽號「阿志」之人匯給伊的魚苗貨款，伊從事魚
    苗買賣生意，伊因欠銀行錢，怕錢匯入會被銀行扣款，故向
    伊的表嫂即被告楊璧如商借前揭帳戶匯款、提款。至於7 月
    2 日的50萬元，是伊為投資被告楊璧如的先生王明焜經營的
    汽車修護廠，而向從事蝦母買賣之黃建源借款，黃建源當時
    剛好有一筆蝦母貨款，他直接請他大陸的朋友以地下匯兌匯
    到前揭帳戶，伊再向被告楊璧如借帳戶存摺、印章臨櫃提領
    ，伊被捕後，鄭彩萍有打電話到派出所說50萬元是貨款，伊
    提領的這3 筆款項都不是詐騙被害人的錢云云。被告楊璧如
    坦承交付前揭帳戶之資料、提款卡、密碼予被告黃壬禧，並
    於97年7 月1 日前後某時許，在高雄市○○區○○路，交付
    前揭帳戶之存摺給被告黃壬禧等情，惟矢口否認有何幫助詐
    欺取財犯行，辯稱：被告黃壬禧說他不方便，所以向伊借前
    揭帳戶，每次都是當天借、還，這些錢他說是別人要匯給他
    的貨款，伊因為有親戚關係，沒想那麼多就借了，伊不知是
    詐欺所得云云。惟查：
  (一)前揭帳戶為被告楊璧如以其子王昱翔名義所申設，被告黃壬
    禧分別於97年6 月27日、6 月30日，持該帳戶提款卡至自動
    提款機前，提領帳戶內之7000元、10萬元，嗣於97年7 月3
    日持該帳戶存摺、印章，至永豐商業銀行北高雄分行欲臨櫃
    提領帳戶內之50萬元，惟尚未得款即遭銀行行員報警逮捕等
    情，為被告2 人所不爭執，並有前揭帳戶之開戶資料及交易
    明細表在卷可稽（見偵卷第31至37頁），及扣案之前揭帳戶
    存摺1 本、金融卡1 張、提款憑條1 張可佐，此部分事實自
    堪認定。
  (二)又前述被告黃壬禧自前揭帳戶提領之7000元、10萬元、50萬
    元3 筆款項，各係被害人許鳳英、陳連財、鄭彩萍因受詐欺
    集團詐欺，而於提領當日依詐欺集團指示匯入一節，業據證
    人即被害人許鳳英於檢察事務官詢問時證稱：7000元是我去
    匯的，網路上認識的朋友說要報六合彩號碼給我，但要先投
    資才能簽，要我先匯7000元至前揭帳戶等語（見偵卷第73頁
    ）；及證人即被害人陳連財於於檢察事務官詢問時證述：我
    去年接到1 通電話說他兒子骨頭斷掉，要借10萬元看醫生，
    以後要還我，我想說小孩受傷很可憐，就匯款10萬元到前揭
    帳戶，10萬元後來沒有還我，我也沒有報案等語（見偵卷第
    80頁）；證人即被害人鄭彩萍於本院審理中證稱：97年7 月
    2 日我有匯款50萬元到前揭帳戶，因為透過網路聊天，認識
    一個自稱香港馬會幹事的人，他打電話給我說為了打擊地下
    六合彩組頭，所以成立一個新方案，邀集臺灣的投資人配合
    馬會成員一起下注，中彩的獎金再平分，當時他跟我說保證
    會中獎，我就被詐騙匯這50萬元到前揭帳戶等語〈見本院99
    年度易字第269 號卷（下稱易字卷）第147 至149 頁〉，核
    與前揭帳戶之交易明細表上「備註說明欄」所載匯款人姓名
    相符（見偵查卷第74頁），且有匯款單影本3 紙在卷為憑〈
    見高雄市政府警察局刑警大隊高市警刑偵字第09700 號卷（
    下稱警卷一）第27頁、偵卷第65、67頁），此部分事實亦堪
    認定。
  (三)被告黃壬禧雖以上情置辯，證人黃建源亦於警詢、檢察事務
    官詢問時附和被告黃壬禧之詞，證稱：被告黃壬禧向我借50
    萬元，當時大陸客戶要把買賣魚貨（蝦母）的貨款匯給我，
    我就請我朋友把貨款直接匯到被告黃壬禧提供的前揭帳戶等
    語（見警卷一9 至12、第56至60頁、偵卷第15至18頁），且
    提出其蝦母買賣之報關資料，然查：
  1.該3 筆匯款，乃證人許鳳英、陳連財、鄭彩萍因受詐騙而分
    別匯入，已確認如前，顯與被告黃壬禧所辯上情大相逕庭。
    又證人陳連財於檢察事務官詢問時已證稱：不認識被告黃壬
    禧、楊璧如等語（見偵卷第80至81頁），證人鄭彩萍於本院
    審理中亦證述：不認識被告、楊璧如、黃建源、吳連生、綽
    號「阿志」的人，我是公務人員，沒有經營水產養殖或買賣
    ，未曾到大陸經商，這50萬不是受人委託匯款，是我自己要
    匯的，確定這筆50萬元不是貨款等語（見易字卷第146 至14
    7 、150 頁）。至被告黃壬禧所辯證人鄭彩萍曾致電派出所
    說明一節，亦經證人鄭彩萍於本院審理時證稱：「（有無曾
    經接到被告黃壬禧在警局撥打給你，要求你去跟警方解釋這
    50萬是黃建源委託妳匯給他的？）有，我跟警方解釋是詐欺
    。說這筆錢不是貨款，警方問我這筆錢是不是貨款，我說不
    是。」、「其實是先有一位自稱是香港馬會的人打電話給我
    ，要我說那筆錢是貨款，之後被告黃壬禧才又打給我」、「
    （剛剛講說自稱馬會幹部的人，還有被告黃壬禧都有打電話
    給妳要妳說這是貨款，這個事情是在妳匯款之前還是匯款之
    後？）匯款之後，被警察抓了」、「我錢已經匯出去了」、
    「那時我還沒有去報案....是他們跟我講完電話之後，我才
    去報案」等語明確（見易字卷第147 至148 頁、149 至150
    頁），可見證人許鳳英、陳連財、鄭彩萍所匯款項與被告黃
    壬禧所稱魚苗貨款、蝦母貨款等，俱無關連，渠等對被告黃
    壬禧、綽號「阿志」之人、黃建源更不相識，證人鄭彩萍甚
    且在報案前遭該詐欺集團成員及被告黃壬禧要求，以貨款來
    說明匯款緣由，則被告黃壬禧所辯上情與事實不符，至屬明
    灼。
  2.況被告黃壬禧自偵查中迄本院審理終結歷時1 年餘之期間，
    均未能提出「阿志」之真實姓名、地址等個人資料以實其說
    ，於98年8 月26日檢察事務官詢問時雖供稱：可帶綽號「阿
    志」的人來開庭等語（偵卷第86頁）。惟98年9 月9 日檢察
    事務官詢問時卻表示：找不到人等語（見偵卷第95頁），後
    於100 年1 月4 日準備程序又稱：這兩天就會陳報「阿志」
    的年籍資料、地址（見易字卷第130 頁），惟迄本案審結仍
    未見其提出。而被告黃壬禧固提供綽號「阿志」之人使用之
    行動電話0000000000，然經本院查詢該電話號碼之申設人資
    料及戶籍照片，被告黃壬禧亦當庭指認申設人鄭益勝並非「
    阿志」（見易字卷第124 、136 、130 頁）。再者，被告黃
    壬禧既自稱經營魚苗買賣，交易金額達7000元、10萬元之譜
    ，豈有全然不知買賣對象之真實姓名、地址之理，更遑論其
    於本院審理中供稱：魚苗買賣沒有單據等語（見易字卷第22
    頁），未以契約或單據存證，實有悖於商場經驗法則，益證
    被告黃壬禧前開所辯要屬杜撰之詞，無可採信。
  3.承上，前述3 筆匯款，確係被害人許鳳英、陳連財、鄭彩萍
    因受詐騙而匯入前揭帳戶，而被告黃壬禧既於被害人匯入當
    日或翌日即行提領，所述提領之理由又俱屬虛偽，更企圖使
    被害人鄭彩萍隱瞞受詐騙之事實，綜此以觀，被告黃壬禧擔
    任詐欺集團之車手，在上列被害人受騙匯款後，提領被害人
    匯款交付之財物之事實，要堪認定。
  (四)被告楊璧如固辯稱因親戚關係而出借帳戶，對帳戶用以存、
    提詐欺款項均不知情云云，惟查：
  1.被告楊璧如於警詢、偵查迄本院審理中，就其何時出借前揭
    帳戶、出借次數等節，於查獲被害人鄭彩萍受詐欺後之97年
    7 月14日警詢時陳述：於97年7 月3 日把前揭帳戶存簿金融
    卡及印章交給被告黃壬禧使用等語（見警卷一第15頁），嗣
    於97年10月23日警詢時稱：黃壬禧只有借存簿1 次等語（見
    警卷一第62、63頁），又於98年4 月29日檢察事務官詢問時
    陳述：伊是97年7 月1 日借被告黃壬禧帳戶等語（見偵卷第
    47頁），待98年6 月17日檢察事務官詢及97年6 月30日另有
    10萬元之匯款後，又改稱：該筆匯款亦係被告黃壬禧前去提
    領，戶頭是6 月30日拿給黃壬禧，至6 月26日、27日之匯款
    仍係伊自己提領等語（見偵卷第72至73頁），迨於98 年8月
    26日檢察事務官詢問時，再改稱：10萬元上面那幾筆匯款也
    是伊借黃壬禧帳戶，6 月26日鍾滿芳匯2 萬元、6 月27日許
    鳳英匯7000元都是之前黃壬禧借帳戶去用的，97年6 月份來
    來回回借好幾次，借幾次忘記了，如果是當天存入領出的話
    ，就是黃壬禧在使用，警詢說只有借1 次，後來仔細回想，
    發現他那個月陸陸續續有跟我借帳戶使用等語（見偵卷第89
    至90頁），前後所述隨著該帳戶清查結果而迭次更易，已顯
    可疑。
  2.又被告楊璧如自始即有提供前揭帳戶資料予被告黃壬禧使用
    情事，業經證人即被告黃壬禧於本院審理中證稱：「（跟被
    告楊璧如拿帳戶、提款卡才跟『阿志』講帳戶號碼？）『阿
    志』上次就有匯7000，我就叫他按照上次的戶頭匯，我剛好
    要拿魚去被告楊璧如家，就順便借提款卡」等語（見易字卷
    第170 頁），顯見被告楊璧如提供前揭帳戶資料予被告黃壬
    禧時，即已概括授權其使用該帳戶資料，否則何以被告黃壬
    禧欲使他人另匯入10萬元時，未事先告知楊璧如，即逕令該
    他人匯入前揭帳戶？是雖被告黃壬禧所稱提領7000元、10萬
    元及50萬元款項時，係分別向被告楊璧如拿取提款卡、存摺
    、印章等語（易字卷第166 至167 頁），此亦與被告楊璧如
    所述相合，惟此僅係基於一幫助犯意下所為之各部分行為，
    尚難據此即認係數個幫助行為。至於被告楊璧如、黃壬禧均
    辯稱：被告黃壬禧97年6 月30日提領的10萬元是貨款，欲將
    其中5 萬元借予被告楊璧如云云（見易字卷第160 、166 至
    167 頁），惟被告黃壬禧既欲將此筆款項中之5 萬元借予被
    告楊璧如，則僅提領5 萬元，將剩餘5 萬元留存於該帳戶即
    可，實無將10萬元全數提領後，再另行將5 萬元交予被告楊
    璧如之必要，可見被告2 人所述因借款而借用帳戶一節，不
    值採信。
  3.再被告楊璧如前於97年7 月14日警詢時供稱：鄭彩萍匯的50
    萬元，是黃壬禧說要合夥投資我丈夫經營之汽車維修廠生意
    ，找朋友匯入投資的資金款項，他說為了方便請我們提供存
    簿及金融卡，以利他接受朋友的匯款及領款等語（見警卷一
    第13至15頁），97年10月23日警詢、98年4 月29日檢察事務
    官詢問時亦稱：黃壬禧之所以借用帳戶，他說要投資我們的
    汽車保養廠，請人匯款過來等語（見警卷一第62、63頁、偵
    卷第46至48頁）；均肯定表示前述50萬元款項係被告黃壬禧
    投資汽車維修廠之資金，出借帳戶即供資金匯入之用，而被
    告黃壬禧於本院審理中亦證述：50萬元是我跟黃建源借來投
    資我表哥（被告楊璧如先生）的汽車保養廠，其中約2 、30
    萬元要投資，其他要還銀行等語（見易字卷第169 頁），惟
    被告黃壬禧既欲以其中20、30萬元作為投資資金，大可將20
    、30萬元留存於前揭帳戶即可，此方符被告楊璧如所述為圖
    方便直接匯入之考量，然被告黃壬禧反而大費周章，欲將50
    萬元全數提領，再轉交被告楊璧如，此據其於本院審理中證
    述明確（見易字卷第169 頁），並有扣案之取款憑條照片1
    張在卷可考（見警卷一第33頁），所述情節顯有可議。況被
    告楊璧如於本院審理時已翻異前詞，改稱：這筆50萬元是別
    人要匯給黃壬禧，黃壬禧請我借他帳戶，要匯多少錢、是什
    麼錢我都不清楚，這50萬元跟我、我先生沒有關係。那時我
    先生有在提想找人合資擴展修車廠，黃壬禧常來我家所以知
    道，他有提到過一陣子7 月份有一筆錢會進來，如果進來，
    他有意思看要不要跟我先生合作，只是這樣子提，沒有很確
    定這50萬要投資在修車廠，也沒說要投資多少錢及投資細節
    ，後來被抓，這筆錢跟修車廠擴廠就不相干等語（見易字卷
    第163 頁），前後所言亦見矛盾，益徵被告2 人所執因投資
    汽車修護廠而借用帳戶之辯詞，確非可採。
  4.且金融帳戶攸關個人財產權益之保障，專有性甚高，一般人
    均有妥為保管及防止他人任意使用之認識，縱特殊情況偶需
    交付他人使用，亦必深入瞭解用途及合理性，始予提供，且
    現今社會申辦金融帳戶並無特殊之法令限制，一般民眾皆得
    自由申辦，並得同時申辦多個帳戶使用，此為一般日常生活
    所熟知之常識，故除非為隱匿資金流向或充作犯罪使用，藉
    此躲避警方追緝，一般正常之帳戶使用者，並無刻意徵求他
    人之帳戶以匯入、提領資金之必要。是倘有人刻意徵求、收
    購他人之金融帳戶，其目的係為掩飾犯罪過程、避免行為人
    身分曝光之可能性極高，一般人本於一般認知能力、社會常
    識均易於瞭解，報章媒體復一再披露詐欺集團為規避查緝，
    故為使用人頭帳戶以遂行詐欺之不法犯罪態樣，是避免此等
    專屬性甚高之金融機構帳戶被不法行為人利用為詐財之工具
    ，應係一般成年人所具之常識。被告楊璧如係高職畢業（見
    警詢筆錄受詢問人欄）、案發時年滿28歲，在皮膚科診所擔
    任醫學美容師（見易字卷第160 頁、警詢筆錄受詢問人欄）
    ，依其智識能力、社會經驗，對此自應有所瞭解，況被告楊
    璧如於偵、審中一再強調其與先生均信用破產，僅存其子王
    昱翔之帳戶可資使用（見偵卷第91頁、易字卷第29頁），理
    當更加謹慎使用前揭帳戶為是，詎其竟僅因親戚關係、被告
    黃壬禧聲稱不方便等理由，即輕率將前揭帳戶之提款卡暨密
    碼、存摺暨印章先後交付被告黃壬禧，更對被告黃壬禧借用
    之目的未加瞭解，任由被告黃壬禧密集使用該帳戶，誠有違
    常理。再者，被告黃壬禧既從事魚貨生意，常有資金出入需
    求，豈有不使用自己或以公司行號名義申設之帳戶，或逕以
    支票往來，卻大費周章向他人商借帳戶再行提領之理？足見
    被告楊璧如、黃壬禧所辯商借帳戶使用一情，尤屬牽強而難
    以置信。
  5.綜上，被告楊璧如偵審過程中，供述多有虛偽，並一再企圖
    掩飾帳戶交予被告黃壬禧使用提領匯款之事實，而其既交付
    提款卡、存摺、印章予被告黃壬禧連日匯入、提領詐欺贓款
    ，所執出借帳戶予被告黃壬禧收取貨款、投資汽車保養廠資
    金等情詞復悖於常情難以憑採，足證其係有意提供該帳戶供
    被告黃壬禧使用，且就被告黃壬禧將持以實行詐欺取財犯行
    之結果，有所預見且就此事實之發生容任而不違其本意，自
    有幫助詐欺取財之未必故意甚明。
  (五)被告楊璧如前於98年6 月17日檢察事務官詢問時雖曾供述：
    7000元是修車的材料錢，應是我去領等語（見偵卷第73頁）
    ，惟於98年8 月26日檢察事務官詢問時改稱：7000元我不確
    定是我領的還是黃壬禧領的等語（見偵卷第90頁），嗣於本
    院準備程序時再稱：後來黃壬禧跟我說是他借王昱翔的帳戶
    去領的等語（見易字卷第29頁），本院審酌被告黃壬禧於本
    院審理中亦自承有提領該筆7000元匯款（見易字卷第129 頁
    ），暨被害人鄭彩萍、陳連財之匯款皆由被告黃壬禧所提領
    ，且匯款、提領之時間相近，堪認被告黃壬禧係持有該帳戶
    ，負責提領該帳戶內被害人匯款之車手，而被告楊璧如初始
    係為掩飾提款卡長期交予被告黃壬禧使用之事實，始供稱該
    筆款項為其所提領，此由被告楊璧如於警詢時亦曾陳述陳連
    財之10萬元匯款為其所提領，嗣因無法交代來源，復改稱係
    被告黃壬禧所提領一情（見警一卷第62至63頁）亦可得見。
二、核被告黃壬禧所為，均係犯刑法第339 條第1 項之詐欺取財
    罪。被害人鄭彩萍將50萬元匯款至前揭帳戶後，雖被告黃壬
    禧提領時，因遭銀行行員發覺有異而報警處理，致被告黃壬
    禧因而未能提領該筆金額，惟被害人鄭彩萍既已於97年7 月
    2 日成功將50萬元匯入前揭帳戶，被告黃壬禧自斯時起實際
    上已處於得隨時領取該款項之程度，對該匯入之款項顯有管
    領能力，自屬既遂（臺灣高等法院暨所屬法院97年法律座談
    會刑事類提案第13號研討結果參照）。而被告楊璧如提供前
    揭帳戶予被告黃壬禧，雖使被告黃壬禧與其所屬之成年詐欺
    集團成員得基於詐欺取財之犯意聯絡，對被害人許鳳英、陳
    連財、鄭彩萍遂行上述詐欺取財犯行，惟被告楊璧如僅單純
    提供前揭帳戶予被告黃壬禧所屬詐欺集團使用，並未前往提
    領帳戶內詐欺贓款，業經本院論述如前，是並無證據證明被
    告楊璧如有參與詐欺取財犯行之構成要件行為，故核被告楊
    璧如所為，係犯刑法第30條第1項 前段、第339 條第1 項之
    幫助詐欺取財罪。公訴意旨以被告楊璧如有提領前述7000元
    之詐欺贓款，已實行詐欺取財罪之構成要件行為，而認其與
    被告黃壬禧成立詐欺取財罪之共同正犯，容有誤會，惟此僅
    係行為態樣之區分，本院自無庸變更起訴法條（最高法院96
    年度台上字第2061號判決可資參照）。被告黃壬禧與其所屬
    詐欺集團成員間，就上開詐欺取財犯行，有犯意聯絡及行為
    分擔，為共同正犯。被告黃壬禧所犯上開3 詐欺取財罪，犯
    意個別，行為互殊，應予分論併罰。被告楊璧如先後交付前
    揭帳戶之提款卡暨密碼、存摺暨印章，外觀上縱可分割，然
    均係交予被告黃壬禧使用，交付時間亦屬密接，且其主觀上
    乃基於單一提供前揭帳戶予被告黃壬禧使用之意思而先後交
    付，堪認係基於單一幫助決意所為之各部分行為，依一般社
    會健全觀念，難以強行分開，在刑法評價上，以視為數個舉
    動之接續施行，合為包括之一行為予以評價，較為合理。從
    而被告楊璧如以一提供前揭帳戶之行為，幫助被告黃壬禧所
    屬之詐欺集團成員分別詐取上述3 被害人之財物，而觸犯數
    個幫助詐欺取財之罪名，為想像競合犯，應依刑法第55條規
    定，從一重處斷。又被告並未實際參與詐欺犯行，所犯情節
    較正犯輕微，爰依刑法第30條第2 項規定，減輕其刑。移送
    併辦部分（99年度偵字第3503號），核與已起訴之被害人鄭
    彩萍遭詐騙部分，屬同一事實，本院自應併予審理，附此敘
    明。爰審酌被告2 人明知現今詐騙案件盛行，被告黃壬禧不
    思正當營生，竟參與詐欺集團擔任「車手」工作，惡性非輕
    ，而被告楊璧如提供金融帳戶，助長詐欺犯罪之猖獗，影響
    社會交易安全，增加被害人追償及警察機關偵查犯罪之困難
    ，所為亦屬不該，另斟酌被害人許鳳英、陳連財、鄭彩萍遭
    詐騙之金額分別為7000元、10萬元、50萬元，犯後被告2 人
    均飾詞否認，難認具悔意，暨被害人鄭彩萍之50萬元匯款幸
    已追回，此經證人鄭彩萍於本院審理時證述明確（見易字卷
    第151 頁），並有前揭帳戶之交易明細在卷可按（見易字卷
    第110 頁），被告黃壬禧前有多筆詐欺、幫助恐嚇取財前科
    ，而被告楊璧如無犯罪紀錄，有臺灣高等法院被告前案紀錄
    表2 份在卷可查等一切情狀，分別量處如主文所示之刑，並
    就被告黃壬禧部分合併定其應執行之刑，另就被告楊璧如部
    分諭知易科罰金之折算標準。至扣案之王昱翔之永豐商業銀
    行永康分行帳號00000000000000 號 帳戶存摺1 本、提款卡
    1 張，固屬被告楊璧如、黃壬禧犯本案之罪所用之物，然屬
    王昱翔所有，非被告2 人所有，自不得宣告沒收。而扣案之
    取款憑條1 張，因被告黃壬禧已將之交予永豐商業銀行承辦
    人員據以提款，應認該取款憑條之所有權已移轉予永豐商業
    銀行，是亦非被告黃壬禧所有之物，亦不得宣告沒收，均附
    此敘明
據上論斷，應依刑事訴訟法第299 條第1 項前段，刑法第28條
、第339 條第1 項、第30條第1 項前段、第2 項、第55條、第51
條第5 款、第41條第1 項前段，刑法施行法第1 條之1 ，判決如
主文。
本案經檢察官張媛舒到庭執行職務。
中    華    民    國   100    年    5     月    26    日
                  刑事第十三庭審判長法  官  黃蕙芳
                                    法  官  楊智守
                                    法  官  陳筱雯
以上正本證明與原本無異。
如不服本判決應於收受送達後10日內向本院提出上訴書狀，並應
敘述具體理由；如未敘述上訴理由者，應於上訴期間屆滿後20日
內向本院補提理由書（均須按他造當事人之人數附繕本）「切勿
逕送上級法院」。
中    華    民    國   100    年    5     月    26    日
                                    書記官  陳建琪
附錄本案論罪科刑法條：
刑法第339條第1項
意圖為自己或第三人不法之所有，以詐術使人將本人或第三人之
物交付者，處 5 年以下有期徒刑、拘役或科或併科 1 千元以下
罰金。
刑法第30條
幫助他人實行犯罪行為者，為幫助犯。雖他人不知幫助之情者，
亦同。
幫助犯之處罰，得按正犯之刑減輕之。